【裁判字號】    99,台非,271
【裁判日期】    990923
【裁判案由】    公共危險
【裁判全文】
最高法院刑事判決              九十九年度台非字第二七一號
上  訴  人  最高法院檢察署檢察總長
被      告  甲○○
上列上訴人因被告公共危險案件，對於台灣桃園地方法院中華民
國九十四年三月三十日確定判決（九十四年度桃交簡字第四六三
號，聲請簡易判決處刑案號：台灣桃園地方法院檢察署九十四年
度偵字第二三三○號），認為違法，提起非常上訴，本院判決如
下：
    主  文
原判決撤銷。
本件公訴不受理。
    理  由
本件非常上訴理由稱：「一、按對於被告無審判權者，應諭知不
受理之判決；又現役軍人犯陸海空軍刑法或其特別法之罪，依軍
事審判法之規定追訴審判之，刑事訴訟法第三百零三條第六款、
軍事審判法第一條第一項分別定有明文。查本件原判決以被告甲
○○於民國九十三年十二月二十九日晚間，飲酒後吐氣所含酒精
成分達每公升○‧七三毫克，已不能安全駕駛動力交通工具，竟
仍駕駛自用小客貨車上路，因論處被告以服用酒類，不能安全駕
駛動力交通工具而駕駛罪刑，固非無見。惟被告於八十三年一月
一日入伍服志願役，迄今仍任職於憲兵二○五指揮部三一四營第
三連擔任士官長，有憲兵二○五指揮部九十九年五月七日憲將五
情字第○九九○○○一○五三號函及所附兵籍資料可稽。又被告
上開犯行於當日為警查獲，是被告於犯罪行為時及被發覺時，均
係現役軍人，且其所犯於九十七年一月十二日修正前陸海空軍刑
法第五十四條第一項規定：『服用毒品、麻醉藥品、酒類或其他
相類之物，不能安全駕駛動力交通工具而駕駛者，處一年以下有
期徒刑、拘役或新台幣十萬元以下罰金』，亦有處罰之明文。揆
諸前開說明，被告應依軍事審判法之規定追訴審判，普通法院對
之並無審判權，而原審失察竟誤為實體判決，自屬違背法令。二
、案經確定，爰依刑事訴訟法第四百四十一條、第四百四十三條
提起非常上訴，以資糾正」等語。
本院按：法院受理訴訟係不當者，其判決當然違背法令，刑事訴
訟法第三百七十九條第五款規定甚明。又軍事審判法第一條第一
項前段規定：「現役軍人犯陸海空軍刑法或其特別法之罪，依本
法之規定追訴審判之。」而九十七年一月二日修正前陸海空軍刑
法第五十四條第一項規定：「服用毒品、麻醉藥品、酒類或其他
相類之物，不能安全駕駛動力交通工具而駕駛者，處一年以下有
期徒刑、拘役或新台幣十萬元以下罰金（現行法第五十四條第一
項規定處一年以下有期徒刑、拘役或科或併科新台幣二十萬元以
下罰金）」，故現役軍人觸犯該罪者，依陸海空軍刑法第一條之
規定，應依該法處罰，並由軍事審判機關追訴審判。本件原確定
判決事實引用檢察官聲請簡易判決處刑書所載，認定被告甲○○
於九十三年十二月二十九日夜間，在桃園縣八德市飲酒後，已無
法安全駕駛動力交通工具，詎其仍於酒後駕駛七Ｇ─七八八六號
自用小客貨車，嗣於翌（三十）日凌晨零時四十分許，行經同縣
桃園市○○路、國際路口為警攔檢，測得其呼氣所含之酒精濃度
高達○‧七三ＭＧ／Ｌ，且有意識模糊等情形，顯已達不能安全
駕駛動力交通工具程度等情，而論被告以刑法第一百八十五條之
三之服用酒類，不能安全駕駛動力交通工具而駕駛罪，處罰金一
萬二千元，如易服勞役，以三百元折算一日。然被告於本件犯罪
時係現役軍人，目前尚在服役中，有憲兵二○五指揮部九十九年
五月七日憲將五情字第○九九○○○一○五三號函及所附兵籍資
料可稽。是被告於九十三年十二月三十日犯罪及發覺時，均在任
職服役中，為現役軍人，所犯又係陸海空軍刑法第五十四條第一
項之罪，揆諸前開說明，應由軍事審判機關依法追訴審判，普通
法院對之無審判權。原審不察，未適用通常程序為不受理之判決
，逕依簡易程序，以簡易判決處刑，而為實體裁判，顯然違背法
令。案經確定，且於被告不利，非常上訴意旨執以指摘，洵有理
由，應由本院將原判決撤銷，另行改判諭知本件公訴不受理，以
資救濟。
據上論結，應依刑事訴訟法第四百四十七條第一項第一款、第三
百零三條第六款，判決如主文。
中    華    民    國  九十九  年    九    月  二十三  日
                      最高法院刑事第六庭
                          審判長法官  謝  俊  雄
                                法官  陳  世  雄
                                法官  魏  新  和
                                法官  徐  文  亮
                                法官  吳  信  銘
本件正本證明與原本無異
                                      書  記  官
中    華    民    國  九十九  年    九    月  二十七  日
                                                       s

司法院資訊處製作；財團法人民間司法改革基金會備份。
